行　政　法　院　判　決　　　　　　　　　　　　　八十八年度判字第一九二二號
　　原　　　告　香港商．嘉柏有限公司
　　代　表　人　甲○○
　　訴訟代理人　林鎰珠　律師
　　被　　　告　經濟部智慧財產局（原經濟部中央標準局）
右當事人間因服務標章事件，原告不服行政院中華民國八十七年四月四日台八十七訴
字第一四三二八號再訴願決定，提起行政訴訟，本院判決如左︰
　　主  文
原告之訴駁回。
　　事  實
原告於民國八十四年三月十五日以「CROWN & Device」服務標章，指定使用於商標法
施行細則第四十九條所定「商品及服務分類表」第三十九類之貨物、貨櫃之裝卸服務
、貴重物品之運輸服務、倉庫出租服務等服務申請註冊，經被告審查，認其「CROWN
& Device」聯合服務標章圖樣上之「CROWN」 外文與據以核駁之註冊第三一九六○號
之「海灣及圖 CROWN」服務標章外文近似，且指定使用於同一或類似營業，違反商標
法第七十七條準用同法第三十七條第一項第十二款規定，於八十六年八月十五日以核
駁字第二三○九號聯合服務標章核駁審定書為核駁處分，原告不服，循序提起訴願、
再訴願，遞遭決定駁回，遂提起行政訴訟。茲摘兩造訴辯意旨於次：
原告起訴意旨略以︰一、本件「CROWN & Device」標章圖樣上之「CROWN」 乃與原告
同日申請之「CROWN  WORLDWIDE 」標章圖樣上之「CROWN」完全相同，而前者乃作為
後者之聯合服務標章，則被告既准原告之正服務標章列為註冊第九五八三六號服務標
章，卻獨不准系爭聯合標章之註冊，徵諸行政院台七十七訴字第二六二七○號再訴願
決定書所揭示之意旨，誠難謂允洽。二、就兩標章之圖樣觀之，原告之「CROWN &
Device」標章係由黑底長方形內橫書反白之外文「CROWN」 及彷彿對稱雙Ｄ型之皇冠
所構成，就外觀而言，外文與皇冠圖形緊密相接，完整表達出「皇冠」之概念，且整
體構圖簡潔，主題明確，其黑白設色之強烈對比，亦予人以特殊寓目觀感；反觀據以
核駁之「海灣及圖 CROWN」標章圖樣，則為中文「海灣」與盾牌圖形所共同組成，其
中盾牌圖形中央有碩大之白色數字「１」，而橫書於數字上方者，始為細小之外文「
CROWN」，就此一商標之組成而言，圖樣之中文及「海灣」、外文「CROWN」、數字「
１」及盾圖形彼此間均無關連性，故消費者辨識焦點應為中文「海灣」，其與原告標
章圖樣相較，無論整體外觀、構圖設計、予人寓目觀感乃至消費者辨識焦點，均截然
可分，消費者自可清楚分辨，要無構成近似之可言，理應准予註冊。三、按被告之審
查前例，於旅行、代辦簽證、代售客票等同一或類似服務中，早已有註冊第九○四五
○號「CROWN TRAVEL」標章、註冊第五四八二二號「全皇及圖 CROWN AMBASSADOR」
標章及註冊第三○二一三號「力霸 REBAR CROWN」標章獲准併存註冊，被告並未以各
該標章圖樣皆包含「CROWN」 一字，即認構成近似而否准其中任一者之註冊。則依相
同之審查原則，原告所有之「CROWN & Device」標章與據以核駁之「海灣及圖 CROWN
」標章，雖均有外文「CROWN」 ，亦因各有其他不同之中文或圖形可資辨識，並無造
成消費者混淆誤認之可能，自亦難謂有不得註冊之情事。四、綜上論陳，原處分及一
再訴願決定，要無維持之理，請求併予撤銷等語。
被告答辯意旨略以︰本件原告申請註冊之「CROWN & Device」服務標章圖樣上之外文
「CROWN」與據以核駁註冊第三一九六○號「海灣及圖CROWN」服務標章上之外文「
CROWN」 相同，係屬近似之標章，且指定使用於同一或近似之服務，自有商標法第七
十七條準用同法第三十七條第一項第十二款前段之適用。至原告稱本件服務標章係作
為註冊第九五八三六號「CROWN  WORLDWIDE 」 服務標章之聯合服務標章申請，質疑
既准正服務標章，卻獨不准聯合服務標章。惟查二者案情並不相同。另原告所舉註冊
第九○四五○號「CROWN TRAVEL」標章、註冊第五四八二二號「全皇及圖CROWN AM–
BASSADOR」標章及註冊第三○二一三號「力霸 REBAR CROWN」標章獲准並存註冊乙節
，因其分別與「TRAVEL」、「AMBASSADOR」、「REBAR」 組合而成，案情各異，係屬
另案問題。是被告依法核駁其註冊之申請，並無不合，請求駁回原告之訴等語。
　　理  由
按依商標法第七十七條準用同法第三十七條第一項第十二款前段規定，服務標章圖樣
相同或近似於他人同一服務或類似服務之註冊服務標章者，不得申請註冊。而判定服
務標章之近似與否，應就構成各服務標章之主要部分，隔離觀察，是否足以引起混同
或誤認之虞以為斷，此觀之本院四十九年判字第三號判例意旨自明。本件「CROWN &
Device」服務標章圖樣如附圖一所示，據以核駁之註冊第三一九六○號「海灣及圖
CROWN」服務標章圖樣如附圖二，兩服務標章主要部分之一之外文「CROWN」相同，異
時異地隔離觀察，外觀上有使人產生混同誤認之虞，原處分認其屬近似之服務標章，
復指定使用於同一服務或類似服務乃核駁服務標章之註冊，揆諸首揭說明，並無不當
。原告訴稱：（一）本件服務標章圖樣上之「CROWN」 與原告同日申請之「CROWN
WORLDWIDE」標章圖樣上之「CROWN」完全相同，而前者乃作為後者之聯合服務標章，
則被告既准原告之正服務標章，卻不准系爭聯合標章之註冊，誠難謂允洽。（二）本
件服務標章與據以核駁之服務標章，無論整體外觀、構圖設計、予人寓目觀感乃至消
費者辨識焦點，均截然可分，消費者自可清楚分辨，要無構成近似之可言。（三）被
告之審查前例，於旅行、代辦簽證、代售客票等同一或類似服務中，早已有「CROWN
TRAVEL」標章、「全皇及圖 CROWN AMBASSADOR」標章及「力霸 REBAR  CROWN」標章
獲准併存註冊，被告並未以各該標章圖樣皆包含「CROWN」 一字，即認構成近似而否
准其中任一者之註冊。則依相同之審查原則，原告所有之「CROWN & Device」標章，
自亦難謂有不得註冊之情事云云。惟查：（一）觀之原告所提出之商標公報所示，原
告所有之註冊第九五八三六號服務標章「CROWN WORLDWIDE」 ，僅由外文構成，而無
圖形，而本件則為圖形與外文構成，情形各異，自可異其結論。（二）旅行、代辦簽
證、代售客票等同一或類似服務中，已獲准註冊之「CROWN TRAVEL」標章、「全皇及
圖 CROWN AMBASSADOR」標章、「力霸 REBAR CROWN」標章，雖均包含「CROWN」一字
，惟各該標章並無足使人混同或誤認之虞，與本件情形亦異。（三）原告所述其標章
與據以核駁之標章如何不致引起混同誤認一節，經審酌結果，兩標章皆有「CROWN」
外文，且此乃構成標章中之主要部分，其外文既相同，仍非無使人產生混同、誤認之
虞，原告所述，仍不足取。綜上所述，本件原處分並無違誤，一再訴願決定遞予維持
，均無不合，原告起訴意旨尚非有理，應予駁回。
據上論結，本件原告之訴為無理由，爰依行政訴訟法第二十六條後段，判決如主文。
中    華    民    國     八十八      年      五      月      十四       日
                    行 政 法 院 第 四 庭
                                審 判 長 評  事      葉  振  權
                                         評  事      吳      仁
                                         評  事      吳  錦  龍
                                         評  事      林  家  惠
                                         評  事      吳  明  鴻
右  正  本  證  明  與  原  本  無  異
                                         法院書記官  阮  桂  芬
中    華    民    國     八十八      年      五      月      十四       日
附  圖  一                           附  圖  二
~[g;h:\scn\88\00000000.1;;1600]
~[g;h:\scn\88\00000000.2;1500;1700]
